【裁判字號】    88,訴,1398
【裁判日期】    890128
【裁判案由】    槍砲彈藥刀械管制條例等
【裁判全文】
臺灣臺南地方法院刑事判決                        八十八年度訴字第一三九八號
    公  訴  人  臺灣臺南地方法院檢察署檢察官
    被      告  甲○○
    選任辯護人  賴鴻鳴
                林錫恩
                黃俊達
右列被告因槍砲彈藥刀械管制條例案件，經檢察官提起公訴（八十八年度偵字第一二
三八六號），本院判決如左：
    主  文
甲○○未經許可持有可發射金屬具有殺傷力之各式槍砲，處有期徒刑壹年貳月，併科
罰金新臺幣肆萬元，罰金部分如易服勞役，以銀元佰元即新臺幣玖佰元折算壹日。
扣案之瓦斯長槍壹支、瓦斯鋼瓶參支及鋼珠柒拾顆均沒收之。
    事  實
一、甲○○於民國八十八年二月間某日，在位於臺南縣官田鄉大井村之不詳處所，拾
    得以二氧化碳小鋼瓶內氣體為發射動力、可發射金屬具有殺傷力之瓦斯空氣長槍
    一支（槍枝管制編號為0000000000號）、瓦斯鋼瓶三支及鋼珠七十顆
    而未經許可持有之，並將上開槍枝、鋼瓶及鋼珠等物置於不知情之許安華（另經
    不起訴處分在案）位於臺南縣官田鄉渡頭村一百零二號之家中。嗣為警於八十八
    年八月二十日十二時三十五分許在上址查獲，並扣得上開瓦斯長槍一支、瓦斯鋼
    瓶三支及鋼珠七十顆等物。
二、案經臺灣臺南地方法院檢察署檢察官自動檢舉偵查起訴。
    理  由
一、訊據被告甲○○固對於右揭時地拾得上揭槍枝、鋼瓶及鋼珠等物，並將之置放在
    許文華上開家中後為警查獲等情供承不諱，惟矢口否認有何違反槍砲彈藥刀械管
    制條例之犯行，辯稱：伊不知道該把槍枝有殺傷力，因為伊的小孩已長大，想拿
    去許安華家可以給他小孩當玩具，伊以為是玩具槍，況且鑑定報告亦說未發現有
    改造情形云云。經查右揭事實業據被告供承於拾得上開瓦斯長槍、鋼瓶及鋼珠等
    物後送至許安華家置放等情不諱，並經證人許安華於訊時證述在卷，且有瓦斯長
    槍一支、瓦斯鋼瓶三支及鋼珠七十顆等物扣案可資佐證，而上開瓦斯長槍、瓦斯
    鋼瓶及鋼珠經送內政部警政署刑事警察局鑑驗結果，認係市售玩具長槍，以小型
    二氧化碳鋼瓶內氣體為發射動力，槍枝氣嘴與鋼瓶結合有漏氣現象，經實際試射
    ，其發射動能為二十三．三九焦耳（每平方公分單位面積動能）；另瓦斯鋼瓶一
    支係小型二氧化碳鋼瓶，二支係中型二氧化碳鋼瓶；及鋼珠七十顆均係直徑約六
    公厘之鋼珠等情，有該局八十七年十月二十九日刑鑑字第八○二七○號鑑驗有該
    局八十八年九月七日刑鑑字第八九三○八號鑑驗通知書在卷可稽，又依據司法院
    秘書長八十一年六月十一日祕臺廳（二）字第○六九八五號函釋示，殺傷力的標
    準為在最具威力的適當距離，以彈丸可穿入人體皮肉層之動能為基準，另依日本
    科學警察研究所之研究結果，彈丸單位面積動能達二十焦耳／平方公分，則足以
    穿入人體皮肉層，是本件扣案槍枝具有殺傷力，顯然可認。而被告將上揭槍枝、
    鋼瓶及鋼珠等物拿去許安華家時，其家沒有人在，家門亦未鎖，被告即把槍放在
    其家，亦未告知，且放置後被告即到嘉義，一星期後回來等情，業據被告於本院
    審理時供述在卷，而上開證人許安華住處並無人居住，其不知被告置放槍枝情事
    等情，亦據證人許安華於偵訊時證述在卷，而本件係於八十八年八月二十日方遭
    警查獲，距離被告置放槍枝已有六月餘之時間，衡情若被告所辯係認上揭槍枝係
    玩具槍而不具殺傷力，故拿至許安華家讓其小孩玩樂等語為真，則被告在無從確
    定證人許安華是否確住在該處，置放時又未見到任何人之情況下，為何仍將上揭
    槍枝、鋼瓶及鋼珠等物放置在該處？且被告又為何在長達六月餘之時間內從未告
    知證人許安華上開情事？是以被告上開所辯尚無足採，本件事證已甚明確，被告
    犯行洵堪認定。
二、核被告甲○○所為，係犯槍砲彈藥刀械管制條例第十一條第四項未經許可持有其
    他可發射子彈具有殺傷力之各式槍砲罪。又本件扣案槍枝係市售玩具長槍，屬該
    條例第十一條第一項所指之「其他可發射金屬或子彈具有殺傷力之槍枝」，有內
    政部警政署刑事警察局八十八年九月七日刑鑑字第八九三○八號函附卷可稽，公
    訴人以扣案槍枝為空氣槍，認被告係犯同條例第八條第四項之持有空氣槍罪嫌，
    容有未洽，惟起訴事實相同，爰依刑事訴訟法第三百條之規定變更起訴法條，而
    適用現行槍砲彈藥刀械管制條第十一條第四項處斷，併予敘明。爰審酌被告犯罪
    犯罪之動機、目的、手段、犯罪所生之危害及犯罪後否認犯行之態度等一切情狀
    ，量處如主文所示之刑，科處罰金部分，併諭知易服勞役之折算標準，以資懲儆
    。又被告係未經許可持有其他可發射子彈具有殺傷力之各式槍砲，尚非製造前揭
    槍枝，且持有後亦未藉以犯其他罪行，是其行為所具之社會危險性尚非巨大，應
    無以宣告強制工作之方式以預防矯治其社會危險性之必要，如適用槍砲彈藥刀械
    管制條例第十九條第一項之規定宣告強制工作，顯不符憲法之比例原則，依司法
    院大法官會議釋字第四七一號之解釋意旨，爰不適用該條之規定，併此敘明。扣
    案之瓦斯空氣長槍一支為違禁物，應依刑法第三十八條第一項第一款之規定沒收
    之，另扣案之瓦斯鋼瓶三支及鋼珠七十顆均為供被告犯罪所用之物，且均屬被告
    所有，業據被告供陳在卷，應依刑法第三十八條第一項第二款之規定沒收之。
據上論斷，應依刑事訴訟法第二百九十九條第一項前段、第三百條，槍砲彈藥刀械管
制條例第十一條第四項，刑法第十一條前段、第四十二條第二項、第三十八條第一項
第一款、第二款，罰金罰鍰提高標準條例第二條，判決如主文。
中    華    民    國      八十九    年    一      月        二十八      日
                              臺灣臺南地方法院刑事第四庭
                                      法  官  楊  惠  芬
右正本證明與原本無異。
如不服本判決，應於送達後十日內向本院提出上訴狀。（應附繕本）
                                      書記官  高  世  玉
中    華    民    國      八十九    年    一      月        二十八      日
附錄本案論罪科刑法條全文：
槍砲彈藥刀械管制條例第十一條第四項：
未經許可，持有、寄藏或意圖販賣而陳列第一項所列槍砲者，處一年以上七年以下有
期徒刑，併科新臺幣七百萬元以下罰金。


司法院資訊處製作；財團法人民間司法改革基金會備份。
